臺灣臺中地方法院刑事判決             100年度易字第2366號
公  訴  人  臺灣臺中地方法院檢察署檢察官
被      告  謝溪泉
上列被告因竊盜案件，經檢察官提起公訴（100 年度偵字第7386
號），本院判決如下：
    主    文
謝溪泉毀越安全設備竊盜，處有期徒刑參月，如易科罰金，以新
臺幣壹仟元折算壹日。緩刑貳年。
    犯罪事實
一、謝溪泉為慢性精神分裂病之患者，已達精神耗弱之程度，致
    其辨識行為違法之能力，顯著降低。於民國100 年3 月19日
    凌晨3 時許，行經臺中市○里區○○路1060號「木村園藝」
    店前，見四下無人，竟意圖為自己不法之所有，徒手將「木
    村園藝」店之塑膠網圍籬撕破，而後由破洞處踰越塑膠網圍
    籬，進入王健民所經營之「木村園藝」店內，竊得盆栽3 盆
    （共價值新臺幣2100元，已發還）。旋於同日凌晨3 時30分
    許，在臺中市○里區○○路與永隆八街口，因形跡可疑為警
    盤查，始循線查獲上情。
二、案經王健民訴由臺中市政府警察局霧峰分局報告臺灣臺中地
    方法院檢察署檢察官偵查起訴。
    理    由
壹、程序方面
一、按被告以外之人於審判外之陳述，雖不符刑事訴訟法第159
    條之1 至同條例第159 條之4 規定，而經當事人於審判程序
    同意作為證據，法院審酌該言詞陳述或書面陳述作成時之情
    況，認為適當者，亦得為證據；當事人、代理人或辯護人於
    法院調查證據時，知有第159 條第1 項不得為證據之情形，
    而未於言詞辯論終結前聲明異議者，視為有前項之同意，刑
    事訴訟法第159 條之5 第1 項、第2 項定有明文。其立法意
    旨在於傳聞證據未經當事人之反對詰問予以核實，原則上先
    予排除，惟若當事人已放棄詰問或未聲明異議，基於證據資
    料愈豐富，愈有助於真實發現之理念，且強化言詞辯論原則
    ，法院自可承認該傳聞證據例外擁有證據能力。經查證人王
    健民於警詢中陳述，及本案下列引用之證據，檢察官、被告
    對上開證據之證據能力均同意作為證據（見本院卷第12頁背
    面至13頁），本院審酌該等證據之取得過程並無瑕疵，與本
    案待證事實間復具有相當之關聯性，以之為本案證據尚無不
    當，是依刑事訴訟法第159 條之5 之規定，均有證據能力。
二、又被告經行政院退除役官兵輔導委員會臺中榮民總醫院鑑定
    為慢性精神分裂病患者，社會功能明顯退化，智能中下，且
    存留表情遲鈍、被動、抽象思考差、敏感、易衝動等殘餘之
    精神病症狀，已達精神耗弱，致不能有效處理個人及外在事
    物之程度，經本院以89年度禁字第21號裁定為禁治產人，有
    本院89年度禁字第21號裁定1 份在卷可稽（見偵卷第17頁）
    。雖被告為智能障礙之人，但被告對於警詢、偵查及本院之
    訊問，均能回答而為完全之陳述，本院認並無指定公設辯護
    人或律師為其辯護之必要，附此敘明。
貳、實體方面
一、上開犯罪事實，業據被告謝溪泉於本院審理時坦承不諱，雖
    被告於本院審理時另稱：伊忘記怎麼偷的等語。惟上開犯罪
    事實，業據證人王健民於警詢及本院審理證述承不諱，核與
    共同被告李承哲於警詢時、偵查及本院審理時供述相符，並
    經被告即告訴人楊介元於警詢及本院審理時證述甚詳，復有
    員警之職務報告1 份、贓物認領保管單1 份、刑案現場測繪
    圖1 份、現場及竊取物品照片9 張附卷可稽，足認被告不利
    於己之自白與事實相符，應堪採信。故本案事證明確，被告
    犯行，堪予認定。
二、按刑法第321 條第1 項第2 款所指之「安全設備」，係指依
    社會通常觀念，與「門扇」、「牆垣」性質相類而同具防盜
    效用之設備。查在「木村園藝」店結束營業後，即在該店密
    圍塑膠網作為防閑之安全設備一情，業據證人王健民於本院
    審理時證述在卷，並有現場照片4 張足憑，是該塑膠網之性
    質因具防閑效果，核屬安全設備。故核被告謝溪泉所為，係
    犯刑法第321 條第1 項第2 款之毀越安全設備竊盜罪。公訴
    人認被告係犯刑法第320 條第1 項之竊盜罪，尚有未合，惟
    起訴之基本事實相同，爰依刑事訴訟法第300 條規定予變更
    起訴法條。又被告為慢性精神分裂病之患者，已達精神耗弱
    之程度，經本院以89年度禁字第21號裁定為禁治產人，有本
    院89年度禁字第21號裁定1 份在卷可稽（見偵卷第17頁），
    故被告行為時其辨識行為違法之能力，顯著降低，應堪認定
    ，爰依刑法第19條第2 項規定減輕其刑。爰審酌被告之素行
    及犯罪之動機、手段、目的，所生危害，犯罪之情節，犯後
    於本院審理時坦承犯行之態度等一切情狀，量處如主文所示
    之刑，並諭知易科罰金之折算標準。末查被告前未曾受有期
    徒刑以上刑之宣告，有臺灣高等法院被告前案紀錄表1 份附
    卷足按，因一時貪欲，致罹刑章，事後已坦承犯行，深具悔
    意，且告訴人王健民於本院審理時亦陳明原諒被告，經本次
    刑之宣告後，當應知所警惕，信無再犯之虞，本院因認對被
    告所處之刑，以暫不執行為適當，爰併諭知緩刑2 年，用啟
    自新。
據上論斷，依刑事訴訟法第299 條第1 項前段、第300 條，刑法
第321 條第1 項第2 款、第19條第2 項、第41條第1 項前段、第
74條第1 項第1 款，判決如主文。
本案經檢察官林秀菊到庭執行職務。
中    華    民    國   100    年    8     月    22    日
                  刑事第九庭    法  官  楊文廣
以上正本證明與原本無異。
如不服本判決應於收受判決後10日內向本院提出上訴書狀，並應
敘述具體理由；其未敘述上訴理由者，應於上訴期間屆滿後20日
內向本院補提理由書（均須按他造當事人之人數附繕本）「切勿
逕送上級法院」。
                                書記官  陳靖騰
中    華    民    國   100    年    8     月    22    日
附錄論罪科刑法條
中華民國刑法第321條
犯竊盜罪而有下列情形之一者，處 6 月以上、5 年以下有期徒
刑，得併科新臺幣 10 萬元以下罰金：
一、侵入住宅或有人居住之建築物、船艦或隱匿其內而犯之者。
二、毀越門扇、牆垣或其他安全設備而犯之者。
三、攜帶兇器而犯之者。
四、結夥三人以上而犯之者。
五、乘火災、水災或其他災害之際而犯之者。
六、在車站、埠頭、航空站或其他供水、陸、空公眾運輸之舟、
    車、航空機內而犯之者。
前項之未遂犯罰之。